【裁判字號】    98,事聲,62
【裁判日期】    980623
【裁判案由】    聲明異議
【裁判全文】
臺灣板橋地方法院民事裁定              98年度事聲字第62號
異  議  人    國新營造股份有限公司
兼法定代理人  甲○○○
上列異議人因與相對人宇宙營造有限公司間發還擔保金事件，對
於中華民國98年5 月15日本院司法事務官所為之98年度司聲字第
190 號民事裁定提出異議，本院裁定如下：
    主  文
異議駁回。
異議程序費用由異議人負擔。
    理  由
一、按民事訴訟法第240 條之4 第1 項至第3 項分別規定：「當
    事人對於司法事務官處理事件所為之終局處分，得於處分送
    達後10日之不變期間內，以書狀向司法事務官提出異議」、
    「司法事務官認前項異議有理由時，應另為適當之處分；認
    異議為無理由者，應送請法院裁定之」、「法院認第1 項之
    異議為有理由時，應為適當之裁定；認異議為無理由者，應
    以裁定駁回之」。本件異議人就本院司法事務官於民國98年
    5 月15日以98年度司聲字第190 號所為駁回其聲請發還擔保
    金之裁定，聲明不服而提出異議，司法事務官認其異議無理
    由而送請本院裁定，經核與上開條文規定及意旨相符，先予
    敘明。
二、本件異議意旨略以：異議人前以其提起第三人異議之訴為由
    ，聲請本院裁定停止96年度執字第37430 號強制執行事件，
    經本院三重簡易庭以96年度重聲字第81號裁定異議人供擔保
    新臺幣（下同）432,600 元，上開強制執行事件之強制執行
    程序，於本院96年度重簡字第9858號第三人異議之訴事件判
    決確定前暫予停止。嗣由異議人國新營造股份有限公司（下
    稱國新公司）單獨提供擔保金而停止上開強制執行程序，而
    前述第三人異議之訴經本院判決確定後，異議人國新公司即
    以三重中山路郵局第1931號存證信函，定20以上之期間催告
    相對人行使權利，相對人迄今未行使權利，則該擔保金既係
    異議人國新公司單獨提供，自應由異議人國新公司發函催告
    相對人行使權利即可，無由異議人共同催告之必要。是原審
    逕裁定駁回異議人之聲明，顯有違誤，爰請求廢棄原裁定等
    語。
三、按返還擔保金，依民事訴訟法第106 條準用第104 條之規定
    ，須符合：(1)應供擔保之原因消滅者；(2)供擔保人證明受擔
    保利益同意返還者；(3)訴訟終結後供擔保人證明已定20日以
    上之期間催告受擔保利益人行使權利而未行使，或法院依供
    擔保人之聲請，通知受擔保利益人於一定期間內行使權利並
    向法院為行使權利之證明而未證明者之要件，法院始得裁定
    返還擔保金。所謂應供擔保原因消滅，係擔保債務人因假
    扣押所應受之損害，故必待無損害發生，或債權人本案勝訴
    確定，或就所生之損害已經賠償時，始得謂供擔保之原因消
    滅（最高法院53年度臺抗字第279 號判例意旨參照）。經查
    ：異議人前以其提起第三人異議之訴為由，聲請本院裁定停
    止96年度執字第37430 號強制執行事件，經本院三重簡易庭
    以96年度重聲字第81號裁定異議人供擔保432,600 元，上開
    強制執行事件之強制執行程序，於本院96年度重簡字第9858
    號第三人異議之訴事件判決確定前暫予停止，嗣該第三人異
    議之訴事件業經本院三重簡易庭96年度重簡字第9858號及本
    院97年度簡上字第153 號判決異議人敗訴確定等情，業據其
    於原審提出上開民事裁定及民事判決各1 件為憑。而異議人
    雖主張前揭擔保金係由異議人國新公司單獨提供，故於訴訟
    終結後，僅須由渠單獨催告相對人行使權利即可，無須另一
    異議人甲○○○共同催告等語，且提出國庫存款收款書、催
    告存證信函暨掛號郵件回執等影本各1 份為證；惟異議人依
    本院96年度重聲字第81號民事裁定辦理擔保提存，係以其2
    人名義共同為之，此觀本院96年度存字第5272號提存書之記
    載即明，至異議人提出之國庫存款收款書繳款人欄內縱僅記
    載異議人國新公司，亦屬異議人間關於擔保金實際出資及內
    部分擔之問題，仍不影響異議人辦理擔保提存時明示其2人
    均為提存人之事實。從而，上開擔保金既係由異議人共同提
    存，而異議人甲○○○並未證明其已定20日以上之期間催告
    相對人行使權利而未行使，即與前揭法條所定發還擔保金之
    要件不符，是異議人聲請發還擔保金，於法尚有未合，自不
    應准許。原裁定駁回異議人之聲請，核無違誤，異議意旨指
    摘原裁定不當，求予廢棄，為無理由。
四、結論：本件聲明異議為無理由，爰依民事訴訟法第240 條之
    4 第3 項後段、第95條、第78條、第85條第1 項前段，裁定
    如主文。
中    華    民    國    98    年    6     月    23    日
                  民事第三庭    法  官  王瑜玲
以上正本係照原本作成
如不服本裁定應於送達後10日內向本院提出抗告狀，並應繳納抗
告費新臺幣1,000 元整。
中    華    民    國    98    年    6     月    23    日
                                書記官  黃美雲


司法院資訊處製作；財團法人民間司法改革基金會備份。
